【裁判字號】    92,簡上,249
【裁判日期】    921201
【裁判案由】    給付票款
【裁判全文】
臺灣板橋地方法院民事判決  九十二年度簡上字第二四九號
    上  訴  人  丙○○
    被上訴人    乙○○
    訴訟代理人  甲○○
右當事人間請求給付票款事件，上訴人對於中華民國臺灣板橋地方法院板橋簡易庭九
十二年度板簡字第一一四九號第一審判決提起上訴，經本院於九十二年十一月十八日
辯論終結，判決如左：
    主  文
上訴駁回。
第二審訴訟費用由上訴人負擔。
    事  實
甲、上訴人方面：
一、聲明：求為判決：(一)原判決廢棄。(二)被上訴人在第一審之訴及其假執行之聲請均
    駁回。
二、陳述：除與原判決記載相同者，茲引用之外，補稱：
    (一)、依債務本旨主張為清償或抵銷者，其債之關係消滅，民法第三○九條及第三
        三四條定有明文。查本件上訴人參加訴外人潘春英之互助會，將由上訴人所
        簽發、發票日民國九十一年十二月十日、票號ＱＧ0000000號、付款
        人台北國際商業銀行樹林分行、面額新台幣（下同）三十萬元之支票乙紙（
        以下簡稱系爭支票）交付潘春英以充抵會款。嗣潘春英倒會後，竟未得上訴
        人同意，逕將系爭支票未背書即轉交付予被上訴人收執領款。而潘春英積欠
        被上訴人債務七百十六萬元，已於三重市調解委員會調解，將系爭票款三十
        萬元及其利息五萬元併加於其中民間借貸欠款部分，結算欠款三百三十五萬
        元。被上訴人且於吳謹斌律師清理潘春英債務時，領取○點○六二九成債權
        比例款四十五萬餘元及會款三萬元，故該債務已因一部清償而依法應消滅一
        部分。
    (二)、查兩造間互不相識，上訴人雖為發票人，惟核與被上訴人並無債權債務關係
        ，且上訴人並無意圖不法之所有，純係上訴人之妻陳玉盞無支票可週轉而僅
        借票為用，本件根本無系爭三十萬元債權存在，是被上訴人告訴上訴人詐欺
        部分，亦經臺灣板橋地方法院檢察署檢察官為不起訴處分在案。
三、證據：除援用第一審所提證據外，補提潘春英欠總債務明細表、台灣板橋地方法
          院檢察署檢察官九十二年度偵字第六四五四號不起訴處分書（以上均影本
          ）各乙件、同意書影本二件為證，並聲請訊問證人潘春英。
乙、被上訴人方面：
一、聲明：求為判決：駁回上訴。
二、陳述：除與原判決記載相同者，茲引用之外，補稱：
    (一)、緣訴外人潘春英持系爭支票向被上訴人調現後，經被上訴人屆期提示，竟因
        系爭支票發票人印章不符遭銀行退票。查被上訴人係依票據關係而為請求，
        上訴人與訴外人潘春英之債務與被上訴人無關，上訴人主張債務抵銷等亦與
        被上訴人無涉。
    (二)、依據票據法規定，票據債務人不得以自己與發票人或執票人前手所存抗辯事
        由對抗執票人。查本件系爭支票之發票人及支票上所蓋印章均係上訴人無誤
        ，且兩造間並無直接債權債務關係，被上訴人屬於善意第三人，因而發票人
        有給付執票人系爭票款之義務。又上訴人以詐欺獲得不起訴為由，進而否認
        債務關係，然不起訴處分並非表示系爭債權不存在。
三、證據：除援用第一審所提證據外，補提支票及銀行退票理由單影本各乙件為證。
    理  由
一、本件被上訴人起訴主張：緣訴外人潘春英前向其調借現金而交付由上訴人所簽發
    ，發票日九十一年十二月十日、付款人台北國際商業銀行樹林分行，票面金額三
    十萬元之系爭支票一紙。詎經被上訴人於九十一年十二月十二日為付款之提示，
    竟因印章不符，而遭退票，且為被上訴人追索無效。為此，爰依票據法律關係，
    請求上訴人給付被上訴人票款三十萬元及自民國九十一年十二月十二日起至清償
    日止按年息百分之六計算之利息。
二、上訴人則以：系爭支票原由上訴人所簽發，交付訴外人潘春英用以支付伊參加潘
    女所召集之合會會款。嗣該合會倒會，潘春英未得伊同意，逕將系爭支票交付被
    上訴人。查兩造間並無何債權債務關係；且潘女積欠被上訴人之債務亦經潘女清
    償部分，被上訴人與潘春英間之債務，不應由上訴人清償云云，資為抗辯。
三、被上訴人主張其執有上訴人所簽發，發票日九十一年十二月十日、付款人台北國
    際商業銀行樹林分行，票面金額三十萬元之系爭支票一紙。詎經被上訴人於九十
    一年十二月十日為付款之提示，竟不獲兌現，且經追索無效之事實，業為上訴人
    所不爭，並有支票及退票理由單影本各一件在卷可憑，自足信為真實。
四、雖上訴人抗辯該支票係伊交付訴外人潘春英，用以支付其參加潘女所召集合會之
    會款，其後該合會倒會，潘女未得伊同意，逕將系爭支票交付被上訴人，潘女與
    被上訴人之債務，不應由伊清償云云。惟按票據債務人不得以自己與發票人或執
    票人之前手間所存抗辯之事由對抗執票人。但執票人取得票據出於惡意者，不在
    此限，票據法第十三條定有明文。本件系爭支票既係上訴人所簽發，是上訴人原
    不得以伊與被上訴人前手即訴外人潘春英間所存抗辯之事由對抗執票人即被上訴
    人。而據證人潘春英所證稱：「（系爭支票）是我交給乙○○（即被上訴人）的
    ，因為我欠林某錢，所以我將系爭支票交給林某，上訴人是因為要交會錢將系爭
    支票給我。」等語（見本院九十二年十月十六日準備程序第四頁），亦見系爭支
    票係訴外人潘春英為清償積欠被上訴人之債務所交付，被上訴人取得系爭支票並
    非出於惡意。此外上訴人復又未能提出其他證據證明被上訴人取得系爭支票係出
    於惡意，則上訴人為此抗辯，自無足採。
五、按在票據上簽名者，應依票上所載文義負責；發票人應照支票文義擔保支票之支
    付；執票人向支票債務人行使追索權時，得請求自為付款提示日起之利息，如無
    約定利率者，依年利六釐計算，票據法第五條第一項、第一百二十六條、第一百
    三十三條分別定有明文。系爭支票已經執票人即被上訴人於九十一年十二月十二
    日為付款之提示，而不獲兌現，已如前述，從而，被上訴人依據票據法律關係，
    請求上訴人給付三十萬元及自九十一年十二月十二日起至清償日止，按年息百分
    之六計算之利息，為有理由，應予准許。又命清償票據上債務之判決，應依職權
    宣告假執行，民事訴訟法第三百八十九條第一項第四款定有明文。是則原審判命
    上訴人如數給付，並依職權宣告假執行，於法並無不合。上訴意旨指摘原判決不
    當，求予廢棄改判，為無理由，應予駁回其上訴。
六、本件事證已臻明確，兩造其餘主張及攻擊防禦方法，核與判決結果不生影響，爰
    不逐一論述，附此敘明。
七、據上論結，本件上訴為無理由，依民事訴訟法第四百三十六條之一第三項、第四
    百四十九條第一項、第七十八條，判決如主文。
中      華      民      國    九十二    年      十二    月      一      日
                                            臺灣板橋地方法院民事第二庭
~B審判長法  官  陳忠行
~B      法  官  林錫凱
~B      法  官  林玫君
右正本證明與原本無異
中      華      民      國    九十二    年     十二     月      二      日
~B      書記官  王政煌


司法院資訊處製作；財團法人民間司法改革基金會備份。
